最高法院刑事判決　　　　　　　　　　　　　　　　八十七年度台上字第二四四號
　　上　訴　人　甲○○
　　選任辯護人　吳誠修律師
右上訴人因偽證案件，不服台灣高等法院中華民國八十五年二月六日第二審更審判決
（八十四年度上更(一)字第七六九號，起訴案號：台灣台北地方法院檢察署八十三年度
偵字第一一九一○號），提起上訴，本院判決如左：
    主  文
上訴駁回。
    理  由
本件原判決認定上訴人甲○○係台風電機有限公司會計，緣該公司負責人張聰章（為
上訴人之夫弟）與告發人劉昌豪有債務糾紛，上訴人與張聰章及司機陳慶隆於民國八
十二年一月十五日下午一時許，同赴台北市○○路○段一五一－七號十一樓之一劉昌
豪住處討債，適劉昌豪不在家，僅劉昌豪之弟劉昌明、弟媳徐枚在場並與張聰章發生
爭執。劉昌明、徐枚共同基於未指定犯人誣告之犯意，推由徐枚以電話向台北市政府
警察局信義分局承辦警員誣指該宅遭強盜。嗣後劉昌豪、劉昌明、徐枚因涉嫌誣告，
經台灣台北地方法院檢察署檢察官提起公訴（八十二年度偵字第七四三○號），案由
台灣台北地方法院審理（八十二年度易字第六八○○號）時，上訴人於八十二年十一
月八日下午三時五十分在該院為證人，明知其於八十二年一月十五日至劉昌豪住處時
，劉昌豪不在家，竟於案情有重要關係之事項，供前具結，而為「劉昌豪在裡面應門
」、「劉昌豪、劉昌明、徐枚和劉昌豪的女兒在內」等虛偽陳述，經該院採信，判處
劉昌豪共同未指定犯人而向該管公務員誣告罪刑，經劉昌豪上訴台灣高等法院，查明
其當時確實不在家，而改判無罪確定等情。係以上開事實業據劉昌豪指述綦詳，上訴
人亦供承其於台灣台北地方法院審理劉昌豪等誣告案件時，為證人，供前具結而為前
揭證言不諱，並有該院審判筆錄、證人結文等影本在偵查卷內可稽，且查：(一)證人劉
昌明證實當時劉昌豪不在家，(二)證人即劉昌豪所住大樓管理員張之戈於該誣告案證稱
：「劉昌豪當天上午就出門上班，直到下午二時三十分我交班，都沒有看到劉昌豪」
，(三)證人即當時赴劉宅處理強盜報案之警員沈慶豐於第一審稱：伊當時客廳、房間、
浴室所有地方都有檢查過，劉昌豪不在家，其餘詳如工作紀錄簿所載等語，而依卷附
該紀錄簿記載：「一月十五日十三時十五分，市民劉昌明７７生，其妻徐枚５
生，住基隆路二段一五一號十一樓報案說搶（按應係強）盜案，經員到場瞭解係其兄
劉昌豪與被害人張聰章係債務糾紛，而張聰章帶其司機陳慶隆前往討債，經員轉知該
向法院提出告訴，不得私自撞人住宅大門而離開現場。」等情，復據台北市政府警察
局八十三年十二月十五日北市警勤字第一○○四三七號函附該局信義分局治安狀況及
一般事故紀錄（通報）單影本稱：「本局勤務指揮中心曾於八十二年元月十五日十二
時四十一分，受理劉姓男子報案稱：台北市○○路○段一五一－七號十一樓之一，有
強盜入侵，請求派警處理，受理員警立即派遣信義分局同安三十三、三十五兩組警網
勤務人員前往處理後交六張犁派出所警員沈慶豐回報稱係債務糾紛，而債務人不在場
，請債權人自行至法院提出告訴。」（見原審「上訴」字卷第三四頁），又劉昌豪當
時是否在家乙節，足以影響劉昌豪與劉昌明、劉枚所涉共犯刑法第一百七十一條第一
項之未指定犯人誣告案之裁判結果，屬案情有重要關係之事項等，為其所憑之證據及
認定之理由。而以上訴人所辯：伊係根據裡面應門之聲音，認定劉昌豪在裡面，開門
時也看到劉昌豪往裡面走，伊之證言屬實等語，為事後圖卸刑責所捏造之詞，不足採
信；至證人張聰章、陳慶隆供稱，當時有看到劉昌豪在場云云，與事實不符；證人即
警員熊瑞國所稱：屋內好像有二男一女，也有小孩，劉昌豪是否在場，記不清了等語
，則非具體確定，且據當時同赴劉宅之警員施奇勳證稱：伊記得當時屋內有二個小孩
，二個大人，一男一女；均不足為有利上訴人之認定，分別詳予指駁及說明。另上訴
人之辯護人以：劉昌豪於第一審曾謂：「我沒有看到陳慶隆，證人（指陳慶隆）根本
沒有進到裡面」、「警察根本沒有進入屋內，甲○○並不在屋內」，可見當時劉昌豪
在場，上訴人未偽證等語，為上訴人辯護乙節，原判決亦依調查結果，明劉昌豪係
事後聽劉昌明告知當時情況而有上開陳述，且既經查明劉昌豪確未在場，實不足據該
陳述即認劉昌豪當時在家。因認上訴人所為係犯刑法第一百六十八條之偽證罪，第一
審以上訴人罪證明確，審酌上訴人犯罪之動機、目的、其偽證對裁判所生影響及實害
程度、犯後態度等情狀，判處有期徒刑伍月，為無不合，予以維持，而駁回上訴人在
第二審之上訴，經核於法尚無違誤。上訴意旨除否認上訴人主觀上有為虛偽陳述之故
意，為事實上之爭執外，並對原審取捨證據、認定事實職權之適法行使及原判決業已
說明之事項，任意指摘原判決調查未盡、理由矛盾、不適用證據法則及適用法則不當
，且主張：刑法第一百六十八條偽證罪規定「……證人於案情有重要關係之事項，供
前或供後具結而為虛偽陳述」，所指「於案情有重要關係之事項」應依該案之犯罪構
成要件而定，劉昌豪是否在家，與其所涉誣告罪之構成要件無關，自非與案情有重要
關係之事項，上訴人縱有虛偽之陳述，亦不成立偽證罪，原判決以劉昌豪是否在家之
事項，足以影響裁判之結果，資為認定之標準，其見解違誤云云。惟按刑法第一百六
十八條偽證罪所謂「於案情有重要關係之事項」，係指該事項之有無，足以影響於裁
判之結果者而言；換言之，苟證人就該事項為虛偽之陳述，即有使裁判陷於錯誤之危
險者，均屬之。上訴謂證人所為虛偽陳述之範圍，限於與犯罪構成要件有關之事項，
顯有誤會，所指原判決有各項違法，非有理由，應予駁回。
據上論結，應依刑事訴訟法第三百九十六條第一項，判決如主文。
中      華      民      國    八十七    年      一      月    二十二    日
                              最高法院刑事第二庭
                                  審判長法官  施  文  仁
                                        法官  陳  炳  煌
                                        法官  張  淳  淙
                                        法官  洪  文  章
                                        法官  林  錦  芳
      右正本證明與原本無異
                                              書  記  官
中      華      民      國    八十七    年      一      月    二十六    日
